【裁判字號】    98,訴,3376
【裁判日期】    981109
【裁判案由】    毒品危害防制條例
【裁判全文】
臺灣臺中地方法院刑事判決              98年度訴字第3376號
公  訴  人  臺灣臺中地方法院檢察署檢察官
被      告  甲○○
上列被告因違反毒品危害防制條例案件，經檢察官提起公訴（
98年度毒偵字第2960號），本院依簡式審判程序判決如下：
    主  文
甲○○施用第一級毒品，累犯，處有期徒刑柒月。
    犯罪事實
一、甲○○前於民國96年間，因施用毒品案件，經本院以97年度
    訴字第71號，判處有期徒刑10月確定，入監執行後，於98年
    2 月4 日縮短刑期執行完畢。其於92年間，因施用毒品案件
    ，經本院裁定送觀察勒戒後，認無施用毒品之傾向，於92年
    3 月10日執行完畢釋放。詎其於前揭觀察勒戒執行完畢釋放
    後5 年內之92年間，即再因施用毒品案件，經本院以92年度
    訴字第1669號，判處有期徒刑6 月確定後，仍不知悔改，復
    基於施用第一級毒品海洛因之犯意，於98年6 月21日晚上 9
    時許，在其位於臺中縣大肚鄉○○村○○路○ 段300 巷57號
    住處內，以將海洛因摻水置入其所有針筒內注射方式（該針
    筒業已丟棄），施用第一級毒品海洛因1 次。嗣於98年6 月
    23日經警持本院核發之搜索票，至其前揭住處搜索，雖未扣
    得被告於前揭時、地施用海洛因所使用之工具抑或剩餘之毒
    品海洛因，然經甲○○同意採尿送驗後，呈嗎啡陽性反應，
    而查知上情。
二、案經臺中縣警察局烏日分局報告臺中地方法院檢察署檢察官
    偵查起訴。
    理  由
一、被告甲○○於本院準備程序中，就上揭犯罪事實均為有罪之
    陳述，且所犯係死刑、無期徒刑、最輕本刑為3 年以上有期
    徒刑以外之罪，經本院合議庭依刑事訴訟法第273 條之1第1
    項之規定，裁定由受命法官1 人獨任進行簡式審判程序，先
    予敘明。
二、按毒品危害防制條例於92年7 月9 日修正公布，自93年1 月
    9 日施行，其中第20條、第23條將施用毒品之刑事處遇程序
    ，區分為「初犯」及「5 年內再犯」、「5 年後再犯」。依
    其立法理由之說明：「初犯」，經觀察勒戒或強制戒治後，
    應為不起訴處分或不付審理之裁定；經觀察勒戒或強制戒治
    執行完畢釋放後，「5 年內再犯」者，因其再犯率甚高，原
    實施之觀察勒戒及強制戒治既已無法收其實效，爰依法追訴
    或裁定交付審理。至於經觀察勒戒或強制戒治執行完畢釋放
    後，「5 年後再犯」者，前所實施之觀察勒戒或強制戒治已
    足以遮斷其施用毒品之毒癮，為期自新及協助其斷除毒癮，
    仍適用「初犯」規定，先經觀察勒戒或強制戒治之程序。從
    而依修正後之規定，僅限於「初犯」及「5 年後再犯」二種
    情形，始應先經觀察勒戒或強制戒治程序。倘被告於5 年內
    已再犯，經依法追訴處罰，縱其第3 次（或第3 次以上）再
    度施用毒品之時間，在初犯經觀察勒戒或強制戒治執行完畢
    釋放5 年以後，已不合於「5 年後再犯」之規定，且因已於
    「5 年內再犯」，顯見其再犯率甚高，原實施觀察、勒戒或
    強制戒治，已無法收其實效，即應依該條例第10條處罰（最
    高法院95年度第7 次刑事庭會議決議第2 點參照）。查本件
    被告於92年間，因施用毒品案件，經本院裁定送觀察勒戒後
    ，認無施用毒品之傾向，於92年3 月10日執行完畢釋放。其
    復於前揭觀察勒戒執行完畢釋放後5 年內之92年間，即再因
    施用毒品案件，經本院以92年度訴字第1669號，判處有期徒
    刑6 月確定等情，有臺灣高等法院被告前案紀錄表在卷可憑
    ，而被告本案上開施用第一級毒品海洛因之犯行，雖係在前
    次觀察勒戒執行完畢5 年後所犯，惟被告於上開觀察勒戒執
    行完畢5 年內，曾再犯施用毒品之罪經法院宣示判決並確定
    ，已詳述如前，顯見其並非於觀察勒戒執行完畢後5 年內均
    無任何施用毒品之犯行，且其既已於觀察勒戒執行完畢 5年
    內再犯施用毒品之罪，已符合毒品危害防制條第23條第 2項
    所定之追訴要件，揆諸前開毒品危害防制條例條文及說明，
    被告所為本件施用第一級毒品之犯行，即無「初犯」規定之
    適用，自毋須再重新施予觀察、勒戒或強制戒制之處遇程序
    ，而應直接訴追處罰。
三、上揭犯罪事實，業據被告於偵訊及本院審理時坦承不諱，且
    其於98年6 月23日為警採集之尿液，經送檢驗結果，呈嗎啡
    陽性反應，此有臺中縣警察局烏日分局大肚分駐所委託鑑驗
    尿液與真實姓名對照表、詮昕科技股份有限公司98年7 月 9
    日、報告編號：00000000號濫用藥物尿液檢驗報告各1 紙在
    卷可稽（均見警卷），足認被告之自白應與事實相符，堪以
    採信。本件事證明確，被告犯行洵堪認定，應依法論科。
四、核被告所為，係犯毒品危害防制條例第10條第1 項之施用第
    一級毒品罪。被告持有第一級毒品進而施用，其持有第一級
    毒品之低度行為，應為其施用第一級毒品之高度行為吸收，
    不另論罪。又被告於96年間，因施用毒品案件，經本院以97
    年度訴字第71號，判處有期徒刑10月確定，入監執行後，於
    98年2 月4 日縮短刑期執行完畢等情，有臺灣高等法院被告
    前案紀錄表在卷可參，其受有期徒刑之執行完畢後，5 年以
    內故意再犯本件有期徒刑以上之罪，為累犯，應依刑法第47
    條第1 項之規定加重其刑。爰審酌被告曾因施用毒品經送觀
    察、勒戒，仍未知警惕，再犯本案之罪，足見其雖經觀察、
    勒戒、強制戒治等治療程序，仍未徹底戒除惡習遠離毒害，
    顯未能善體國家設置觀察、勒戒及戒治機構機構，協助毒品
    施用者戒除毒害之良法美意，惟念及施用毒品本質上係戕害
    自身健康之行為，尚未嚴重破壞社會秩序或侵害他人權益，
    暨其犯罪之動機、目的、所生危害及犯罪後坦承犯行，犯後
    態度良好，及現行法規已刪除連續犯規定，被告各次犯罪應
    分別審酌犯罪情節量處，且本案於偵查程序中，原欲以毒品
    減害計畫，對被告進行戒除毒癮之處遇替代起訴程序，然係
    因被告未參加毒品減害計畫說明會，致認為不適合進行減害
    計畫，從而起訴，然被告陳稱現已有在使用美沙冬戒除毒癮
    等一切情狀，核情量處如主文所示之刑，以示懲儆。至被告
    持以施用海洛因所用之注射針筒1 支，被告雖坦承為其所有
    ，惟被告復陳稱該注射針筒業已滅失，且該針筒復未扣案，
    尚乏證據足資證明該針筒尚未滅失，為免執行困難，本院自
    不為沒收之諭知，併此敘明。
據上論斷，應依刑事訴訟法第273 條之1 第1 項、第299 條第 1
項前段，毒品危害防制條例第10條第1 項，刑法第11條前段、第
47條第1 項，判決如主文。
本案經檢察官胡宗鳴到庭執行職務。
中    華    民    國    98    年    11    月    9     日
                  刑事第十庭  法  官  簡婉倫
以上正本證明與原本無異。
如不服本判決應於收受送達後10日內向本院提出上訴書狀，並應
敘述具體理由；其未敘述上訴理由者，應於上訴期間屆滿後20日
內向本院補提理由書 (均須按他造當事人之人數附繕本)「切勿
逕送上級法院」。
                              書記官  劉易柔
中    華    民    國    98    年    11    月    9     日
附錄本案論罪科刑法條全文：
毒品危害防制條例第10條
施用第一級毒品者，處 6 月以上 5 年以下有期徒刑。
施用第二級毒品者，處 3 年以下有期徒刑。


司法院資訊處製作；財團法人民間司法改革基金會備份。
